臺灣花蓮地方法院民事裁定
110年度監宣字第164號
聲  請  人  甲○○  

代  理  人  高逸軒律師
相  對  人  乙○○  

關  係  人  丙○○  

            丁○○  

            戊○○  

上列當事人間聲請監護宣告事件，本院裁定如下：    
    主  文
宣告乙○○（男，民國○○○年○月○○日生，身分證統一編號：Z00000
0000號）為受監護宣告之人。
選定聲請人為相對人之監護人。
指定關係人丙○○為會同開具財產清冊之人。
程序費用由相對人負擔。
    理  由
一、聲請意旨略以：聲請人為相對人之配偶，相對人因血管性失
    智症伴有行為障礙，致不能為意思表示或受意思表示，亦不
    能辨識其意思表示之效果，已達受監護宣告之程度，爰依民
    法第14條及家事事件法第164條等規定，聲請准予對相對人
    為監護宣告，並選定聲請人為其監護人，及指定關係人即相
    對人之子丙○○為會同開具財產清冊之人等語。
二、對於因精神障礙或其他心智缺陷，致不能為意思表示或受意
    思表示，或不能辨識其意思表示之效果者，法院得因本人、
    配偶、四親等內之親屬、最近一年有同居事實之其他親屬、
    檢察官、主管機關、社會福利機構、輔助人、意定監護受任
    人或其他利害關係人之聲請，為監護之宣告，民法第14條第
    1項定有明文。
三、經查，聲請人上開主張，業據其提出佛教慈濟醫療財團法人
    花蓮慈濟醫院診斷證明書、親屬系統表、親屬會議同意書、
    戶籍謄本、印鑑證明為證。而本院於民國110年11月5日在鑑
    定人蔡欣記醫師前訊問相對人，相對人行動不便需他人協助
    ，意識清醒，可轉頭看向聲音來源，並可回應指令。對點呼
    有反應，可以點頭回應，可以指認在場親人並知悉所在何處
    ，但對於簡單數算不能正確回應。又經鑑定人鑑定後認：鑑
    定當日相對人生命徵象穩定，叫喚可回應，人時地可辨識，
    對於簡單問題可以回答，但思考速度慢，對於證券和不動產
    價值判斷有困難，無能力處置財物，一般社交生活亦有困難
    ，步態不穩，會迷路無法自行外出，日常生活起居需專人協
    助，目前由專人24小時照顧，無經濟活動能力及社會性活動
    能力。綜合以上，認相對人因失智症之精神障礙，不能為意
    思表示或受意思表示，或辨識其意思表示效果，此有佛教慈
    濟醫療財團法人花蓮慈濟醫院精神鑑定報告書在卷足按（見
    本院卷第77頁至第79頁）。是本院依上開事證及鑑定人意見
    ，認相對人因失智症，已達不能為意思表示或受意思表示，
    及不能辨識其意思表示效果之程度，故聲請人聲請本件監護
    宣告為有理由，應予准許，爰依法宣告相對人為受監護宣告
    之人。
四、又本院依職權函請維安社會工作師事務所進行訪視，據函覆
    略以：聲請人為相對人配偶，自相對人罹患失智症後陪伴照
    顧迄今，同住多年，確實有實際照顧相對人事實，具備照顧
    能力與照顧意願。相對人對照顧環境熟悉，乾淨整潔無異味
    ，受照顧情形佳。會同人為相對人長子，同意擔任會同人，
    經評估聲請人並無不適任監護人之情事，建議由聲請人為監
    護人，此有維安社會工作師事務所成年人之監護宣告案件之
    訪視評估報告在卷可查（見本院卷第85頁至第93頁）。本院
    審酌上開訪視報告內容，及聲請人為相對人之配偶，情屬至
    親，相對人現受照顧狀況良好，且相對人之最近親屬均同意
    由聲請人擔任監護人及由關係人丙○○擔任會同人，足見若延
    續過往照顧之模式，亦屬對相對人有利。故本院認由聲請人
    與丙○○分別擔任相對人之監護人及會同開具財產清冊之人，
    符合受監護宣告人之最佳利益，核無不當，爰選定聲請人擔
    任受監護宣告人之監護人，並指定丙○○擔任會同開具財產清
    冊之人。
五、依家事事件法第164條第2項，裁定如主文。
中　　華　　民　　國　　110 　年　　11　　月　　26　　日
　　              家事法庭    法  官    何効鋼 
以上正本係照原本作成。
如對本裁定抗告，須於裁定送達後10日之不變期間內，向本院提
出抗告狀，並繳納抗告費新臺幣1,000元。
中　　華　　民　　國　　110 　年　　11　　月　　29　　日
                              書記官    許家昌